【裁判字號】    98,上易,930
【裁判日期】    990112
【裁判案由】    恐嚇
【裁判全文】
臺灣高等法院高雄分院刑事判決         98年度上易字第930號
上  訴  人
即  被  告  乙○○
上列上訴人因恐嚇案件，不服臺灣高雄地方法院98年度易字第75
3 號中華民國98年10月15日第一審判決（起訴案號：臺灣高雄地
方法院檢察署98年度偵字第8985號），提起上訴，本院判決如下
：
    主  文
上訴駁回。
    事  實
一、乙○○之母羅蘇月香與甲○○係鄰居，羅蘇月香與甲○○2
    人於民國98年1 月27日15時許，在高雄市○○區○○路221
    號即雙方住處前，因污水問題發生爭執，乙○○見狀，乃基
    於恐嚇之犯意，手持木棍，口氣兇惡，對甲○○恐嚇稱：「
    你生意還想不想做、每次返家就要找你麻煩」等語，致生危
    害於甲○○之安全。
二、案經甲○○告訴高雄市政府警察局小港分局移送臺灣高雄地
    方法院檢察署檢察官偵查起訴。
    理  由
壹、程序方面:
一、法院組織法第60條及刑事訴訟法第228 條至第231 條之1 規
    定，檢察官職司犯罪偵查權，其於偵查中為蒐集調查被告之
    犯罪證據而為偵查權之實施，除法有明文者外，本不拘一定
    之形式，關於訊問證人，法亦無明文必須使被告在場並使其
    有詰問之機會，其在尚不知被告為何人之偵查階段，益無使
    被告在場並賦予詰問證人之可能；況刑事訴訟法採證據裁判
    主義，所有供證明犯罪所用證據，均須於審判中踐行調查(
    包含證人之交互詰問) 、辯論程序，始得採為斷罪之資料，
    亦不致有侵犯法律對被告人權保障之虞。是刑事訴訟法所規
    定傳聞法則之例外，其中就被告以外之人於偵查中向檢察官
    所為之陳述，因檢察官代表國家偵查犯罪時，原則上當能遵
    守法定程序，被告以外之人如有具結能力，並經依法具結以
    擔保其係據實陳述者，依第159 條之1 第2 項規定「除顯有
    不可信之情況者外」，仍得為證據( 最高法院97年度台上字
    第93號) 。本件證人羅蘇月香、甲○○、張簡菁蕙於檢察官
    偵查時經具結後所為陳述，未曾提及檢察官在偵查時有不法
    取供之情形，亦未釋明上開供述有顯不可信之情況，依上說
    明，其於偵查中之證言，自均具有證據能力。至其於警詢時
    之證述，係屬傳聞證據，原則上無證據能力，惟若用作彈劾
    其證言之可信性，並非作為認定被告犯罪事實之依據，故並
    不受傳聞法則之限制。亦即仍可用來爭執或減損被告、證人
    或鑑定人陳述之證明力( 最高法院97年度台上字第1981號判
    決要旨參照) 。
二、刑事訴訟法第163 條第1 、2 項規定，法院調查證據以依當
    事人聲請為原則，例外於當事人主導之證據調查完畢後，認
    事實仍未臻明白，為發現真實，固亦得就當事人未聲請部分
    ，依職權為補充、輔佐性之調查，然此調查職權發動與否，
    法院仍得自由裁量；僅於維護公平正義或對被告之利益有重
    大關係之事項，法院始負有調查之義務而應依職權調查之。
    又法院依職權調查之範圍，以藉由當事人聲請調查證據之過
    程或依案內已存在之訴訟資料，發現有足以影響判決結果之
    證據存在，且有調查之可能者為限，並無依職權窮盡一切可
    能方法蒐集證據以發現真實之必要（最高法院98年度台上字
    第4577號判決意旨參照）。本件被告具狀請求傳訊詰問證人
    ，但並未將證人之姓名住址詳列清楚，法院自屬無從為之傳
    訊及詰問。
貳、實體方面:
一、訊據上訴人即被告乙○○固供承曾於上開時地與甲○○發生
    爭執等情（見原審審易卷第15頁背面），惟否認恐嚇犯行，
    辯稱：「我僅於甲○○罵我『瘋狗』時，回罵甲○○『瘋女
    人』，並無恐嚇甲○○之言詞」云云。
二、經查：
  (一)乙○○之母羅蘇月香與甲○○係鄰居，羅蘇月香與甲○○2
    人於98年1 月27日15時許，在高雄市○○區○○路221 號即
    雙方住處前，因污水問題發生爭執等情，為被告坦承不諱（
    見原審審易卷第15頁背面、易字卷第60頁背面），核與證人
    即告訴人甲○○、證人張簡菁惠、羅蘇月香於偵查中及原審
    法院審理時之證述相符（見偵查卷第18-19 頁、第26-27 頁
    ，原審易字卷第33-36 頁、第56-59 頁背面），並有高雄市
    政府警察局小港分局桂陽路派出所受理各類案件紀錄表及報
    案三聯單各1 紙（見偵查卷第11、12頁）可稽，堪認為真實
    。
  (二)乙○○於上開時地，見其母羅蘇月香與甲○○爭執，乃基於
    恐嚇之犯意，手持木棍，口氣兇惡，對甲○○恐嚇稱：「你
    生意還想不想做、每次返家就要找你麻煩」等語，致生危害
    於甲○○之安全等情，業據證人甲○○於偵查中及原審法院
    審理時證稱：「被告當時手持木棍，口氣兇惡，問我生意還
    想不想做，並說每次返家就要找我麻煩，我感到害怕而待在
    美容院裡面不敢出去，而報警等警察前來，約10分鐘警方即
    前來處理」等語（見原審易字卷第34-36 頁）；證人張簡菁
    蕙於偵查中及原審法院審理時證稱：「當時我在甲○○店裏
    幫客人洗頭，被告手持棍棒，向甲○○揚稱『要讓她的店無
    法存在下去』」等語（見原審易字卷第56-57 頁背面）明確
    ，堪以認定。且被告為體格壯碩之成年男子，當時手持木棍
    ，口氣兇惡，並為上開之恐嚇言語，顯足以使告訴人甲○○
    心生畏怖。
  (三)被告雖辯稱：「當時並無恐嚇甲○○之言語」云云。惟查：
    上開事實，業據證人甲○○、張簡菁惠證述明確，而證人甲
    ○○於原審法院證述前，即已表示不願追究被告之責任，有
    審判筆錄可參（見原審易字卷第32頁背面），另證人張簡菁
    蕙於案發時，雖在甲○○店內工作，但於原審法院證述前即
    已辭去工作，並與被告並無怨隙（見原審易字卷第58頁、第
    61頁背面），又證人甲○○、張簡菁蕙均至檢察官及本院前
    具結擔保其證述真實，均係在負擔偽證罪之心理壓力下，當
    無勾串設詞攀誣被告，而自陷偽證風險之可能，且該2 人之
    證述互核一致，是該2 人上開證詞，應屬可採。至證人羅蘇
    月香雖於原審法院審理時證稱：「我與被告當時手上並未持
    木棍或其他東西，被告亦未向甲○○恐嚇」云云。惟證人羅
    蘇月香與被告係母子關係，其證詞之證明力本即不高，又縱
    羅蘇月香係就其當場之聽聞為證述，而無偽證，然以當時雙
    方爭執之混亂情況，羅蘇月香應無可能分秒注意聽聞被告之
    言行舉止，不能排除被告為上開恐嚇行為時，羅蘇月香恰巧
    未聽聞之可能，是羅蘇月香之證述，自不能採為對被告有利
    之證據。另被告辯以：「證人甲○○、張簡菁蕙於警詢、偵
    查中及原審法院審理時之證述前後不一，證詞並不實在」云
    云。惟經核證人甲○○、張簡菁蕙於警詢、偵查中及原審法
    院審理時所述，文字之記述雖然不同，語意並無重大歧異，
    且所述之情節，前後均大致相符，證詞應屬實在。
  (四)綜上所述，本案事證明確，被告所辯，不足採信，其犯行堪
    以認定，應依法論科。
三、核被告所為，係犯刑法第305 條之恐嚇危害安全罪。
四、原審就此部分，依刑法第305 條、第41條第1 項前段，刑法
    施行法第1 條之1 ，並審酌被告不思和平解決鄰居間之糾紛
    ，反而以上開言詞舉止恫嚇告訴人，對告訴人造成心理上之
    恐懼，所為實屬可議，但告訴人業於原審法院審理時當庭表
    示不願再追究被告刑責，及其犯罪之動機、目的、手段、智
    識程度等其他一切情狀，量處拘役40日，並依法諭知如易科
    罰金之折算標準。至被告恐嚇告訴人時所持之木棍，並未扣
    案，且無證據證明係被告所有之物，爰不宣告沒收。認事用
    法尚無不合，量刑亦稱妥適，被告上訴意旨否認犯罪，仍執
    陳詞空言指摘原判決不當，並無可取，為無理由，應予駁回
    。審判期日調查之證據，係指與待證事實有重要關係，在客
    觀上顯有調查必要性之證據而言，故其範圍並非漫無限制，
    必其證據與判斷待證事實之有無，具有關連性，得據以推翻
    原判決所確認之事實，而為不同之認定，若僅係枝節性問題
    ，或所證明之事項已臻明瞭，當事人聲請調查之證據，僅在
    延滯訴訟，甚或就同一證據再度聲請調查，自均欠缺其調查
    之必要性，法院未依聲請為無益之調查，皆無違法可言（最
    高法院94年度台上字第1725號判決要旨參照）。刑事訴訟法
    第163 條第1 、2 項規定，法院調查證據以依當事人聲請為
    原則，例外於當事人主導之證據調查完畢後，認事實仍未臻
    明白，為發現真實，固亦得就當事人未聲請部分，依職權為
    補充、輔佐性之調查，然此調查職權發動與否，法院仍得自
    由裁量；僅於維護公平正義或對被告之利益有重大關係之事
    項，法院始負有調查之義務而應依職權調查之。又法院依職
    權調查之範圍，以藉由當事人聲請調查證據之過程或依案內
    已存在之訴訟資料，發現有足以影響判決結果之證據存在，
    且有調查之可能者為限，並無依職權窮盡一切可能方法蒐集
    證據以發現真實之必要（最高法院98年度台上字第4577號判
    決意旨參照）。被告具狀請求調查當時到場警員（姓名不知
    ）、桂陽派所警員（姓名不知）、黃淑惠母親（姓名不知）
    、黃淑惠的弟弟（姓名不知）、黃淑惠的親戚（姓名不知）
    等人，均未提出其姓名、住址及待證事項並如何足以推翻原
    判決，亦未自動偕同到庭，本院自無從為之調查服務，附此
    敘明。
五、被告另被訴公然侮辱部分，已經原審判決確定，不另論列，
    附此明。
據上論斷，應依刑事訴訟法第368 條， 判決如主文。
本案經檢察官彭南雄到庭執行職務。
中    華    民    國    99    年    1    月   12    日
                  刑事第二庭  審判長法  官  林正雄
                                    法  官  黃壽燕
                                    法  官  陳啟造
以上正本證明與原本無異。
不得上訴。
中    華    民    國    99    年    1    月   12    日
                                    書記官  林明威
附錄本判決論罪之法條：
中華民國刑法第305 條
以加害生命、身體、自由、名譽、財產之事，恐嚇他人致生危害
於安全者，處2 年以下有期徒刑、拘役或3 百元以下罰金。

司法院資訊處製作；財團法人民間司法改革基金會備份。
